福建金門地方法院民事裁定
110年度消債清字第3號
聲  請  人  
即  債務人  莊鈞隆（原名莊金龍）



相  對  人  
即  債權人  臺灣土地銀行股份有限公司

法定代理人  高明賢


相  對  人  
即  債權人  京城商業銀行股份有限公司

法定代理人  戴誠志


相  對  人  
即  債權人  日盛國際商業銀行股份有限公司

法定代理人  黃錦瑭


相  對  人  
即  債權人  台北富邦商業銀行股份有限公司

法定代理人  程耀輝


相  對  人  
即  債權人  國泰世華商業銀行股份有限公司

法定代理人  陳祖培


相  對  人  
即  債權人  花旗（台灣）商業銀行股份有限公司


法定代理人  莫兆鴻
代  理  人  何新台


相  對  人  
即  債權人  滙豐（台灣）商業銀行股份有限公司

法定代理人  李鐘培


相  對  人  
即  債權人  遠東國際商業銀行股份有限公司


法定代理人  周添財


相  對  人  
即  債權人  台新國際商業銀行股份有限公司


法定代理人  尚瑞強


相  對  人  
即  債權人  中國信託商業銀行股份有限公司


法定代理人  利明献


相  對  人  
即  債權人  萬榮行銷股份有限公司

法定代理人  劉五湖


相  對  人  
即  債權人  良京實業股份有限公司

法定代理人  高杉讓


相  對  人  
即  債權人  金陽信資產管理股份有限公司

法定代理人  林志亮


相  對  人  
即  債權人  滙誠第二資產管理股份有限公司

法定代理人  鄧翼正


相  對  人  
即  債權人  富邦資產管理股份有限公司

法定代理人  韓蔚廷


相  對  人  
即  債權人  台灣金聯資產管理股份有限公司

法定代理人  黃定方


上列當事人聲請消費者債務清理事件，本院裁定如下：
    主  文
債務人甲○○（原名莊金龍）自民國一一０年十月二十八日中午十
二時起開始清算程序。
命司法事務官進行本件清算程序。
    理  由
一、按更生方案未依消費者債務清理條例第59條、第60條規定可
　　決時，除有該條例第12條、第64條規定之情形外，法院應以
    裁定開始清算程序，消費者債務清理條例第61條第1 項定有
　　明文。復按有下列情形之一者，除有第12條規定情形外，法
    院應以裁定不認可更生方案：㈨債務人有虛報債務、隱匿財
    產，或對於債權人中之一人或數人允許額外利益，情節重大
　　，同條例第63條第1項第9款亦定有明文。又法院開始清算程
    序之裁定，應載明其年、月、日、時，並即時發生效力，復
    為同條例第83條第1 項所明定。
二、聲請人前經本院以103年度消債更字第3號裁定開始更生程序
　　，並經本院司法事務官以103年度司執消債更字第3號進行更
　　生程序。本案前於105 年4月3日經司法事務官裁定認可更生
    方案，嗣債權人日盛銀行提出異議、抗告，經本院106 年度
    消債抗字第1號廢棄原裁定發回。本院復以106年度司聲更字
    第1 號更為裁定，廢棄司法事務官認可更生方案之裁定，並
    命為適當之處理，理由略以債務人擬定之更生方案，未將減
    少扶養費用納入考量，難認已盡力清償債務之最大努力等語
    。案經107 年2月2日函請債務人重新提出，債務人於107 年
    3月5日重提更生方案，惟清償總額仍與前次相同，為每月清
    償16,500元，2個月為1期，每期給付33,000元，總清償金額
    為1,188,000 元，清償成數占已申報無擔保及無優先權金額
    12.54%。考量相同之更生方案，前次已未獲債權人書面可決
    ，並經裁定廢棄，爰無再依消債條例第60條規定，由債權人
    書面議決之必要。另聲請人於聲請更生後仍於104 年及 107
    年間向民間債權人借款60萬元及34萬元不等，並先行償還積
    欠民間債權人債務19萬元及10萬元（受償比例約30% ），對
    比本件債權人等依更生方案得受償之比例僅12.54%，差距甚
    大，更罔顧更生債權人公平受償之權益，具有消債條例第63
    條第1項第9款所定債務人對於債權人中之一人或數人允許額
    外利益，且情節重大之情形。本院司法事務官審酌上情，即
    依消債條例第61條第2 項諭知聲請人及債權人擬轉換清算程
    序之法律效果，並命聲請人及債權人表示意見後，簽請本院
    裁定是否開始清算程序等情，經核閱107 年度司執消債更更
    一字第1 號更生事件全卷自明。基此，上開更生方案未經債
    權人會議可決，且聲請人始終無法提出較高清償成數之更生
    方案等事實，均足認定。經查：
(一)關於聲請人之收入部分，聲請人提出更生方案之時，原受僱
    於艾奕康工程顧問股份有限公司，於109 年10月15日提出陳
    報，於108年1月16日起任職於國統國際股份有限公司，每月
    所得為75,000元，有國統國際股份有限公司薪資明細表、勞
    工保險被保險人投保資料表可佐，堪信屬實。至聲請人之支
    出部分，聲請人主張每月必要支出為43,209元，包含每月必
    要生活費用則為膳食費6,000元、電話及網路費1,300元、水
    電瓦斯費合計750元、交通費1,200元、勞健保費1,729元、
    日常用品雜支及醫療費1,800元、個人所得稅718元、學雜費
    及學分費2,712元、扶養費27,000元（未成年子女4人及姪子
    共5人），總計43,209元。
(二)依此，聲請人於更生方案履行期間之必要生活費用及扶養費
    合計為3,111,048元（計算式：43,209*72=3,111,048）。又
    聲請人於更生方案履行期間可處分所得總額5,400,000元（
    計算式：75,000*72=5,400,000），扣除該期間必要支出及
    扶養費總額3,111,048元，尚餘2,288,952元（計算式：5,40
    0,000-3,111,048=2,288,952），依消債條例第64條之1第1
    款規定，須逾其中十分之九即2,060,057元（計算式：（2,2
    88,952*9/10=2,060,057，小數點以下四捨五入）已用於清
    償，始足認定相對人已盡力清償，而聲請人於上開更生方案
    期滿之清償總額為1,188,000元，顯低於前開金額，故難認
    聲請人已盡力清償。
(三)詎聲請人向本院聲請更生後，於109年10月15日具狀陳報其
    於104年3月間向歐姓友人借款60萬元，因歐姓友人急需用錢
    ，故湊了19萬元還款，尚欠41萬元。另於107年8月間向陳姓
    友人借款34萬元，還了10萬元，有聲請人提出郵政跨行匯款
    申請書2 紙（司執消債更更一卷第363、365頁）在卷可稽。
    本院審酌聲請人竟於其向本院聲請更生後逕向民間債權人償
    還借款，受償比例約30%，惟本件債權人依系爭更生方案得
    受償之比例僅12.54%，受償比例差距甚大，實屬對債權人中
    一人或數人允許額外利益，且情節重大之情事，符合消債條
    例第63條第1項第9款規定，至為明確。
三、綜上所述，依聲請人之實際收入及支出狀況，其所提出更生
    方案，顯未達盡力清償程度之條件，與消債條例第64條第1
    項前段關於得逕行裁定認可更生方案此規定之要件不合；又
    聲請人刻意隱匿財產，悖於更生債務人應依誠信原則揭露其
    財產、收入狀況之義務情事，且對於債權人中之1人或數人
    允許額外利益，情節重大，依消債條例第64條第2項第2款規
    定，本院自不得依消債條例第64條第1項，逕以裁定認可其
    更生方案。另聲請人未依司法事務官指示，提出適當調整內
    容之更生方案，顯未遵照本院執行處之指令，而致更生程序
    有無法續行之事由，難認其具有清償債務之誠意。再司法事
    務官復已依消債條例第61條第2 項規定，向聲請人、債權人
    曉諭更生程序轉換為清算程序之法律效果，使其等有陳述意
    見之機會，本院自得依同條第1 項規定裁定開始清算程序，
    此外，本件查無消債條例第6條第3項、第8條或第82條所定
    應駁回清算聲請之事由存在，故本院命司法事務官進行本件
    清算程序，爰裁定如主文所示。
四、又法院裁定開始清算程序後，得命司法事務官進行清算程序
　　，消費者債務清理條例第16條第 1項亦有明文，爰併裁定如
　　主文第2項所示。
中　　華　　民　　國　　110 　年　　10　　月　  27 　 日
                  民事第一庭  法　官　黃俊偉
以上正本係照原本作成。　　　　　　　
本裁定不得抗告。
中　　華　　民　　國　　110 　年　　10　　月　  28 　 日
                              書記官   黃紹洧